【裁判字號】    96,訴,2858
【裁判日期】    970626
【裁判案由】    營業稅
【裁判全文】
臺北高等行政法院判決
                                     96年度訴字第02858號
                              .
原      告  頂瑋實業有限公司
代  表  人  甲○○（董事）
訴訟代理人  陳建勳律師（兼送達代收人）
            周建才律師
被      告  財政部臺北市國稅局
代  表  人  凌忠嫄（局長）
訴訟代理人  戊○○
上列當事人間因營業稅事件，原告不服財政部中華民國96年6 月
8 日台財訴字第09600188690 號（案號：00000000）訴願決定，
提起行政訴訟。本院判決如下：
    主  文
原告之訴駁回。
訴訟費用由原告負擔。
    事  實
壹、事實概要：
    原告於民國（下同）89年10月、11月間進貨，未依規定取得
    進項憑證，卻取具虛設行號川昇有限公司（以下簡稱川昇公
    司）開立之統一發票2 紙，銷售額合計新臺幣（下同）3,22
    6,142 元，營業稅額161,307 元，作為進項憑證申報扣抵銷
    項稅額，經財政部高雄市國稅局查獲，通報被告核定補徵營
    業稅額161,307 元，並按所漏稅額161,307 元處1.5 倍罰鍰
    241,900 元（計至百元止）。原告不服，就罰鍰部分，申請
    復查，經被告以95年12月29日財北國稅法字第0950246895號
    復查決定書駁回（下稱原處分），提起訴願，復遭財政部決
    定駁回，遂向本院提起行政訴訟。
貳、兩造聲明：
一、原告聲明：求為判決
(一)、訴願決定及原處分均撤銷。
(二)、訴訟費用由被告負擔。
二、被告聲明：求為判決如主文所示。
參、兩造之爭點：
一、原告主張之理由：
(一)、依財政部95年5 月23日台財稅字第09504535500 號函釋，被
    告查核原告取得涉嫌虛設行號涉案期間開立之統一發票申報
    扣抵銷項稅額案件時，仍應就交易雙方之進、銷貨情形覈實
    查核，不得逕按財政部83年7 月9 日台財稅第831601371 號
    函辦理；據此，本事件應否補稅與課罰之爭點應為：原告與
    川昇公司交易時，川昇公司是否為虛設行號？有無實際向川
    昇公司進貨之事實？涉嫌虛設行號是否已依規定按期申報進
    、銷項資料？依財政部95年5 月23日台財稅字第0950453550
    0 號函釋要旨，被告應對原告是否實際有向川昇公司進貨及
    川昇公司是否已依規定按期申報進、銷項，並按其應納稅額
    繳納等節，負有詳實查證據實說明之責任；惟被告未經查證
    交易過程，即憑空推論原告與川昇公司間自無可能有交易之
    事實，自不可取；刑事移送書內固載川昇公司為虛設商號，
    但該移送書僅為刑事偵查機關偵查結果，對於川昇公司是否
    確為虛設行號尚未經法院判決定讞，自不得逕認移送書內容
    事實全部可採，而遽以要求補稅及核課罰鍰。
(二)、訴外人乙○○為川昇公司之合夥人兼業務代表，貨款支票由
    原告交付予川昇公司後係由負責人持有或乙○○持有、川昇
    公司如何運用、是否存入乙○○帳戶、支票兌現後如何領取
    調度、乙○○與川昇公司究竟是何種勞資關係、為何未進行
    薪資扣繳等情，均是川昇公司內部事宜，與原告無關，衡情
    亦與原告與川昇公司間是否實際進貨事實無因果關係。被告
    未查實情，反而以無關本事件之內容推論原告違章事實，應
    不足採。又原告將部分款項直接匯入雲騰鋁業有限公司（以
    下簡稱雲騰公司）等其他公司之原因，係依川昇公司要求，
    將部分應由川昇公司支付予伊下游廠商之貨款，先由原告墊
    付，日後於貨款中扣除，使下游廠商收到款項後能迅速出貨
    予川昇公司，俾便原告能儘速自川昇公司取得貨物，使原告
    能依國外廠商訂單日期出貨，被告又未查此節，以無關本事
    件之事實遽以推論原告與川昇公司未有實際進貨事實，殊嫌
    速斷。
(三)、原告事實上確實有於89年9 月8 日向川昇公司下正式定貨單
    ，訂單號碼分別為890904、890905，並經川昇公司合夥人兼
    業務乙○○回簽確認承接訂單。在此之前，原告為確認川昇
    公司實際供貨能力、供貨品質及廠內實況，於同年8 月底9
    月初時，更由負責人本人親至川昇公司彰化工廠進行參訪，
    並由乙○○開車自彰化車站接至川昇公司，並與川昇公司負
    責人丁○○碰面，由伊2 人帶領參觀工廠，原告確認川昇公
    司之供貨能力與品質後，方以訂單下訂進貨，並與乙○○於
    生產過程中就產品內容多次之磋商，據此足見原告與川昇公
    司交易時，該公司確實有實際經營並供貨予原告。川昇公司
    所供貨物如照片所示，為當時流行一時之滑板車，原告依上
    揭訂單收得川昇公司貨品後，即進行報關出口以支應業主訂
    單，而國外業主曾對貨物商標印製內容詢問原告、原告亦已
    將該批貨物出口。依此益證原告確有向川昇公司實際進貨後
    ，再將該貨物出口至國外買方。更何況，原告向川昇公司下
    單訂貨時，曾要求該公司於滑板車上貼上商標標籤，故川昇
    公司另行向台佶紙業股份有限公司（以下簡稱台佶公司）就
    標籤部分下訂要求供貨，而原告亦曾應川昇公司請求，將部
    分貨款直接付給台佶公司，諸多其他廠商與川昇公司交易且
    有實際供貨之事實，足徵川昇公司係有實際營運之公司，與
    原告交易時並非虛設行號，被告未詳予查察此節，即遽爾論
    斷原告與川昇公司間無實際進貨之情形，亦屬無的，應不可
    採。上揭事實，核諸證人乙○○、丙○○於97年4 月1 日之
    出庭證言，皆足以證明川昇公司之負責人丁○○確實出面與
    原告履約，原告亦確有向川昇公司訂貨、進貨之事實。
(四)、原告基此事實上有支出進項稅額之交易，將川昇公司所交付
    之統一發票作為進項憑證，持以申報扣抵銷項稅額，在主觀
    上並無「虛報進項稅額」之故意，被告未遑細察，即遽為課
    罰，不免速斷。退步言之，縱認「行政罰」之課處，不以故
    意為必要。惟按司法院釋字第275 號解釋意旨及「過失」之
    意義（係指行為人雖非故意，但按其情節應注意並能注意，
    而不注意者），原告係一經營進出口業務之公司，於收到國
    外客戶之訂單後，向川昇公司指明供貨內容而訂貨，而依自
    下單前至工廠由負責人陪同至現地參觀，至供貨期間中多次
    與川昇公司協商商品內容，川昇公司另向其他廠商下單訂貨
    ，嗣貨物完成後由原告點收並出口至國外買方等節可證，川
    昇公司為實際經營之公司，原告亦實際向該公司進貨，據實
    申報營業稅，並無任何與虛設行號交易，未實際進貨之情。
    是縱認川昇公司確屬虛設，但就原告主觀上言，按其情節，
    亦難謂有疏未注意之過失，而不宜遽以違反營業稅法第51條
    第5 款之規定課處罰鍰，方符事理。再退萬步言，縱認鈞院
    審酌全部辯論意旨及證據資料後，仍認原告對於交易對象是
    否即為虛設行號乙節，在查核上容有疏失。亦應斟酌原告對
    於交易對象及進項憑證取得，已盡相當之注意，業如前述，
    且被告身為稅捐主管機關對於虛設公司行號，虛開統一發票
    之公司或個人亦有未盡調查、稽核之義務，以致虛設公司、
    行號苟存於交易市場上，造成原告等正派經營之公司不慎取
    得實際交易對象以外之人所出具之進項憑證，憑以報稅之漏
    稅責任，如悉數諉卸於原告並處罰1.5 倍之罰鍰，殊嫌過當
    ，且易使稅捐機關滋生怠忽防患之心，一味以處罰正派公司
    之模式，放縱虛設公司、行號存在之不適切作法等情，撤銷
    原處分所為課以1.5 倍罰鍰之處分，以符實質公平、並免畸
    輕畸重。
二、被告主張之理由：
(一)、依財政部高雄市國稅局刑事案件移送書及營業稅89、90年度
    資料查詢進項來源明細所載，川昇公司登記營業項目為其他
    金屬家具及裝設品製造，於89年1 月至90年12月間進項來源
    多屬異常營業人之進項，分析其申報進項有：１、尚豪實業
    行（涉嫌虛設行號）64,253,032元，２、全鑫金屬建材有限
    公司（涉嫌虛設行號）9,712,755 元，３、巨松企業社（涉
    嫌虛設行號）3,002,580 元，４、啟益企業社（尚有違欠暫
    緩註銷）700,000 元，５、兆輝企業股份有限公司（擅自歇
    業他遷不明）100,000 元，６、車泰針車行（尚有違欠暫緩
    註銷）18,500元，７、統圓工業股份有限公司（尚有違欠暫
    緩註銷）30,600元，合計77,817,467元，上開異常進項金額
    佔其虛設行號涉案期間總進項金額（78,950,899元）比例達
    98.6% ，又尚豪實業行於89年11、12月在無進貨情形下，竟
    開立上開鉅額銷項發票64,253,032元予川昇公司扣抵銷項稅
    額，惟尚豪實業行卻未申報該等銷項金額，是川昇公司顯係
    無進銷貨事實之虛設行號，原告自無可能與其交易。
(二)、次依原告提示支付貨款證明查核，支付予川昇公司支票部分
    係由乙○○領取或存入陳君帳戶，而非川昇公司，匯款部分
    川昇公司帳戶於款項存入後旋即以現金領出，且該帳戶自89
    年9 月13日開戶起，至89年12月21日止帳戶結餘剩537 元，
    無法證明川昇公司係其實際交易對象；另其主張部分貨款應
    川昇公司要求代付予其下游廠商雲騰公司、台佶公司及啟益
    企業社等公司乙節，依川昇公司營業稅89、90年度資料查詢
    進項來源明細所載，並無申報雲騰公司及台佶公司之進項憑
    證；另取自啟益企業社部分，該商號係屬營業情形異常之營
    業人，業經通報「尚有違欠暫緩註銷」，是原告主張其代付
    貨款顯不足採；又依該公司股東明細查詢列印及89年度綜合
    所得稅BAN 給付清單及所載，乙○○並非該公司股東，且該
    公司亦無申報扣繳陳君之薪資所得紀錄，是其主張陳君係川
    昇公司合夥人兼業務代表亦不足採。至原告主張向川昇公司
    訂貨要求於滑板車貼商標標籤，故川昇公司另行向台佶公司
    訂貨，並將貨款直接付給該公司乙節，惟原告並無申報台佶
    公司之進項憑證，業如前述，是原告主張，不足採信。本件
    經依財政部95年5 月23日台財稅字第09504535500 號令釋規
    定審酌，原告確無向川昇公司進貨，其取得不得扣抵進項憑
    證申報扣抵銷項稅額，已構成虛報進項稅額，又其既未向川
    昇公司進貨，卻取具該公司開立之統一發票，縱非故意，亦
    有應注意，能注意而不注意之過失，尚難以川昇公司尚未經
    判決為虛設行號而免責。原告於裁罰處分前已補繳稅款及以
    書面承認違章事實，原核定按所漏稅額161,307 元處1.5 倍
    罰鍰241,900 元（計至百元止）並無違誤。
    理  由
一、本件應適用之法規：
(一)、按「營業人當期銷項稅額，扣減進項稅額後之餘額，為當期
    應納或溢付營業稅額。」、「進項稅額，指營業人購買貨物
    或勞務時，依規定支付之營業稅額。」、「營業人左列進項
    稅額，不得扣抵銷項稅額：一、購進之貨物或勞務未依規定
    取得並保存第三十三條所列之憑證者。」、「營業人以進項
    稅額扣抵銷項稅額者，應具有載明其名稱、地址及統一編號
    之左列憑證：一、購買貨物或勞務時，所取得載有營業稅額
    之統一發票。」、「納稅義務人，有左列情形之一者，除追
    繳稅款外，按所漏稅額處一倍至十倍罰鍰，並得停止其營業
    ：．．．五、虛報進項稅額者。」行為時營業稅法第15條第
    1 、3 項、第19條第1 項第1 款、第33條第1 款及第51條第
    5 款分別定有明文。又「本法第五十一條第五款所定虛報進
    項稅額，包括依本法規定不得扣抵之進項稅額，無進貨事實
    及偽造憑證之進項稅額而申報退抵稅額者。」同法施行細則
    第52條第1 項著有規定。核該施行細則規定內容，符合立法
    意旨，且未逾越母法規定之範圍，本院自得適用。
(二)、次按「．．．對於營業人取得非實際交易對象所開立之統一
    發票作為進項憑證申報扣抵銷項稅額之案件，應視情節，分
    別依左列原則處理：(一)取得虛設行號發票申報扣抵之案件：
    ．．．2.有進貨事實者：．．．(2)因虛設行號係專以出售統
    一發票牟取不法利益為業，並無銷貨事實，故取得虛設行號
    發票之營業人自亦無向該虛設行號進貨並支付進項稅額之事
    實，除該營業人能證明確有支付進項稅額予實際銷貨之營業
    人，並經稽徵機關查明該稅額已依法報繳者，應依營業稅法
    第19條第1 項第1 款規定，就其取得不得扣抵憑證扣抵銷項
    稅額部分，追補稅款，不再處漏稅罰外，其虛報進項稅額，
    已構成逃漏稅，應依營業稅法第51條規定補稅並處罰。．．
    ．」復經財政部83年7 月9 日台財稅第831601371 號函釋示
    在案，該函釋乃財政部基於中央主管機關職權，釋示營業人
    取得虛設行號之發票作為進項憑證申報扣抵之處罰原則，並
    未牴觸營業稅法之規定，且符司法院釋字第337 號解釋所揭
    示「以納稅義務人有虛報進項稅額，並因而逃漏稅款者，始
    得據以追繳稅款及處罰」之意旨，所屬稅捐稽徵機關辦理相
    關案件自得援用。
二、本件原告於89年10月、11月間進貨，取得川昇公司開立之統
    一發票2 紙，銷售額合計3,226,142 元，營業稅額161,307
    元，作為進項憑證申報扣抵銷項稅額。被告經財政部高雄市
    國稅局通報，認川昇公司為虛設行號，原告係未依規定取得
    進項憑證申報扣抵銷項稅額，核定補徵營業稅額161,307 元
    ，並按所漏稅額161,307 元處1.5 倍罰鍰241,900 元（計至
    百元止）。原告不服，就罰鍰部分，迭經復查、訴願均遭駁
    回等事實，有被告處分書（編號：A1Ｚ00000000000）、如事
    實概要所述之復查決定書、財政部96年6 月8 日台財訴字第
    09600188690 號訴願決定書、原告說明書、被告審查三科查
    緝案件稽查報告書、川昇公司89年度綜合所得稅BAN 給付清
    單、被告調查函、專案申請調檔統一發票查核清單、高雄市
    國稅局通報函及刑事案件移送書等件影本附卷可稽（見原處
    分卷第31-41 、125 、135 、151 、154-159 、166-168 頁
    ），且為兩造所不爭，洵堪認定。
三、原告循序提起本件行政訴訟，主張：其於89年9 月8 日向川
    昇公司下正式訂貨單，並經該公司合夥人兼業務乙○○回簽
    確認承接訂單，確有向川昇公司實際進貨後，再將該貨物出
    口至國外買方。且原告向川昇公司下單訂貨時，曾要求該公
    司於滑板車上貼上商標標籤，故川昇公司另行向台佶公司就
    標籤部分下訂要求供貨，而原告亦曾應川昇公司請求，將部
    分貨款直接墊付給台佶公司等伊下游廠商，日後於貨款中扣
    除。再原告為確認川昇公司營運狀況曾至該公司彰化工廠進
    行參訪，由乙○○接待並與丁○○碰面；證人乙○○、丙○
    ○亦均證述川昇公司之負責人丁○○確實出面與原告履約。
    又依財政部95年5 月23日台財稅字第09504535500 號函釋要
    旨，被告應對原告是否實際有向川昇公司進貨及該公司是否
    已依規定按期申報進、銷項，並按其應納稅額繳納等節，負
    有詳實查證之責；惟被告未詳查即憑空推論原告與川昇公司
    間無可能有交易之事實，自不可取；而刑事移送書內固載川
    昇公司為虛設商號，但該移送書僅為刑事偵查機關偵查結果
    ，對於川昇公司是否確為虛設行號未經法院判決定讞，自不
    得逕認移送書內容事實全部可採。而原告既有向川昇公司訂
    貨、進貨之事實，則其基於此交易事實，將川昇公司所交付
    之統一發票作為進項憑證，持以申報扣抵銷項稅額，在主觀
    上自無「虛報進項稅額」之故意，縱認該公司確屬虛設，但
    就原告主觀上言，按其情節，亦難謂有疏未注意之過失，而
    不宜遽以違反營業稅法第51條第5 款之規定而課處罰鍰，方
    符事理。況被告身為稅捐主管機關對於虛設公司行號，虛開
    統一發票之公司或個人亦有未盡調查、稽核之義務，悉數諉
    卸於原告並處罰1.5 倍之罰鍰，亦嫌過當云云。
四、本院之判斷：
(一)、按「行政法院於撤銷訴訟應依職權調查證據。」行政訴訟法
    第133 條前段定有明文，此係因撤銷訴訟之當事人，分別為
    公權力主體之政府機關及人民，兩造間存在不對等之權力關
    係，且政府機關之行政行為恆具專門性、複雜性或科技性，
    難為人民所瞭解，且每涉公務機密，人民取得相關資料常屬
    不易，為免人民因無從舉證而負擔不利之效果，而有上述規
    定；是於撤銷訴訟，證據之提出非當事人之責任，法院依職
    權調查得代當事人提出，當事人固無所謂主觀之舉證責任。
    然職權調查證據有其限度，仍不免有要件不明之情形，故當
    事人仍有客觀之舉證責任，民事訴訟法第277 條規定：「當
    事人主張有利於己之事實者，就其事實有舉證之責任。」於
    上述範圍依行政訴訟法第136 條之規定，仍為撤銷訴訟所準
    用。而就課稅處分之要件事實而言，基於依法行政原則，為
    權利發生事實者，如營業稅有關銷售額計算基礎之銷項收入
    ，依上開規定，雖應由稅捐稽徵機關負舉證責任；惟進項稅
    額則因在計算營業人實際應納稅額時，列為計算之減項，屬
    於權利發生後之消滅事由，故有關進項稅額存在之事實，不
    論從上述證據掌控或利益歸屬之觀點，均應由主張扣抵之納
    稅義務人即原告負擔證明責任，故原告進貨之事實倘有不明
    ，自應由原告負舉證之責，先此敘明。
(二)、另按「稱買賣者，謂當事人約定一方移轉財產權於他方，他
    方支付價金之契約。」民法345 條第1 項定有明文。是事後
    檢視是否有買賣契約存在，自應由雙方之契約及財產權之交
    付、移轉，暨資金支付流程等客觀具體事實予以觀察。本件
    原告主張其確有向川昇公司訂購滑板車及支付價款乙節，固
    據提出付款支票、電匯回條、訂單、切結書、出口報單、銀
    行出口結匯證實書、台佶公司銷貨統計表（客戶簡稱：川昇
    ）、台佶公司應收帳對帳單等件影本為證。然查：
１、依原告提出之2 紙訂貨單記載，其於89年9 月8 日向川昇公
    司訂購金額分別為美金121,600 、304,000 元；件數分別為
    6,080 、15,200件之滑板車，完成日後，且須經驗貨程序（
    見本院卷第45-47 頁）；原告並陳明：「貨物完成後由原告
    點收並出口至國外買方…」等語在卷（見原告補正起訴狀─
    本院卷第29頁第6 行）。惟經本院請其提示系爭滑板車完成
    驗收之收貨單，業據原告代表人陳明並無收貨單乙情確實（
    見本院卷第126 頁）；所稱係由報關行代其收貨云云，仍無
    報關行收到川昇公司貨品之任何憑證可考；所提出口報單及
    銀行出口結匯證實書亦僅足證原告有出口滑板車之事實，尚
    不足為其所出口之滑板車即係由川昇公司所交付之證明。況
    依上述訂貨單記載，原告係向川昇訂購21,280件之滑板車，
    然原告所提出口報單乃只有6,080 件滑板車之出口資料（見
    本院卷第55頁）；又原告堅稱與川昇公司下訂之聯絡電話00
    -0000000、00-0000000號（即訂貨單上所載電話號碼）復均
    非屬川昇公司之電話號碼，除經該公司代表人丁○○到庭證
    述確實外，並經中華電信股份有限公司臺灣中區電信分公司
    彰化營運處確認該等電話於系爭期間用戶係柯金萬等人，並
    非川昇公司，且係裝設於線西鄉而非原告所在地之彰化縣「
    伸港鄉○○○村○○○街50巷8 號3 樓無誤（見本院卷第11
    5 頁公司登記資料），有該處97年5 月13日彰服字第97CG10
    2241號函及川昇公司登記資料附卷可參（見本院卷第115 、
    135 頁），益徵原告是否確與川昇公司為系爭交易，洵然有
    疑。此外原告復未能再提出其他驗貨點收證據，證明其係自
    川昇公司取得系爭統一發票上所載之滑板車，已無從確認原
    告有依上述訂貨單之記載，向川昇公司取得系爭滑板車。
２、次查，經就原告提示載明付款人為川昇公司，發票日分別89
    年11月21日、89年12月15日、89年12月15日、89年12月15日
    ，票號依序為WD0000000 、WD0000000 、WD0000000 、WD00
    00000 ，金額833,722 元、160,786 元、100,000 元、60,7
    86元之付款支票查核結果，其中票號WD0000000 、WD000000
    0 、WD0000000 ，金額總計994,508 元均係由訴外人乙○○
    或親自提領（其中833,722 元支票有關付款人川昇公司之記
    載嗣經劃線取消，而由乙○○提領），或自其在臺灣中小企
    業銀行大雅分行帳號00000000000 號帳戶兌現；而其中票號
    WD0000000 支票則無提領之記錄；另以原告名義分別於89年
    9 月13日、89年9 月15日電匯299,970 元、399,970 元予川
    昇公司之匯款，存入後旋即以現金領出等情，有臺灣中小企
    業銀行大雅分行94年2 月18日94大雅字第000042號函、活期
    存款客戶異動資料、富邦銀行文德分行94年1 月27日北富銀
    文德字第094600008000號函、支票影本及保證責任彰化縣第
    六信用合作社94年1 月26日彰六信代字第119 號函檢送之川
    昇公司往來明細在卷可憑（見原處分卷第173-183 頁）。而
    系爭契約乃乙○○接洽並簽立，有關上述總計699,940 元之
    電匯款由川昇公司代表人丁○○提領後，係交付乙○○乙節
    ，亦經丁○○到庭結證：「乙○○沒有受僱於川昇公司……
    乙○○沒有成立公司，是用我的公司…請款的發票是開我的
    ，頂瑋（即原告）是跟乙○○簽約，乙○○要負責交貨給他
    們。…一開始匯入川昇公司的訂金是由我去領出來交給乙○
    ○…」（見本院卷第146 頁倒數第1 、2 行、第147 頁第4
    、5 行及倒數第12行），並有上述係由乙○○簽名確認之訂
    貨單在卷可憑。衡情苟原告交易對象為川昇公司，何以該公
    司代表人須將原告所匯訂金交付乙○○，是原告實際交易之
    對象乃有為乙○○之嫌，仍難認係與川昇公司為交易。至丁
    ○○雖復證稱：「我是取得一開始匯入川昇公司的錢，乙○
    ○有留一些給我，請款之後就不見人了。」等語在卷（見本
    院卷第148 頁第4 、5 行），然郭某既稱該部分款項係乙○
    ○留給他，而非川昇公司應得之對價，顯見郭某主觀仍認原
    告匯入川昇公司之款項係屬乙○○所有，是仍難確認丁○○
    所取得之部分匯款係川昇公司自始取得，而非乙○○受領後
    ，再依其與郭某之約定，另行給付。參諸證人丙○○即原告
    會計另到庭證述：「有關要給川昇公司的貨款…我老闆直接
    叫我給下游工廠，訂金給川昇公司，用電匯的方式。」、「
    （問：有關頂瑋公司給川昇公司的貨款除了訂金電匯及給下
    游廠商外，有無其他貨款的給付？）尾款的部分匯給乙○○
    戶頭還有下游工廠。」等情（見本院卷第97頁）；又依原告
    提出有關其逕付款予材料工廠金額總計2,503,735 元之切結
    書（見本院卷第44頁），除啟益企業社外，其他如雲騰公司
    、華信、台佶公司、景茂等均非川昇公司之進項來源（見原
    處分卷附件16），而啟益企業社於系爭89年度復無任何進項
    來源（見本院卷第165 頁），顯無提供材料之能力，是無論
    該切結書上丁○○之簽名是否屬實，縱原告確有給付切結書
    所載之工廠款項，亦無足認其係以代川昇公司給付下游工廠
    貨款方式，清償其應給付川昇公司之貨款；而台佶公司既非
    川昇公司之進項來源，則徒憑該公司自行製作之銷貨統計表
    及應收帳對帳單，自不足認川昇公司有向渠進貨之事實。是
    由系爭貨款之給付流程，或係終局流向乙○○、或係由工廠
    直接取得等情，仍無從確認原告貨款係給付予川昇公司。
３、雖證人乙○○到庭證述：其受雇於川昇公司擔任業務員，其
    有幫川昇公司接到原告訂單云云在卷（見本院卷第93、94頁
    ）。然經本院詢其拿到訂貨單後是否由其代表川昇公司與原
    告簽約乙情，則為其所否認，並陳稱：系爭訂貨單係由川昇
    公司代表人蓋章交予原告等語（見本院卷第95頁），核與卷
    附訂貨單賣方簽章欄所載「川昇公司乙○○」之簽名已然不
    符，已見陳某所為之證詞，係有虛假；且據川昇公司代表人
    丁○○到庭陳稱：「乙○○沒有受雇於川昇公司，乙○○去
    找買主…簽約是乙○○與買主簽約…他不可以代表川昇公司
    簽約…」等語（見本院卷第146 、148 頁），則乙○○得否
    代表川昇公司承接系爭訂單，亦非無疑。再由陳某於本院作
    證時，就其受雇期間、待遇及原告給付貨款之經過（「…我
    於川昇大約工作半年左右，89年6 月做到11底，公司好像沒
    有開給我扣繳憑單…薪資1 個月4 萬5 至4 萬8 …貨款都是
    由頂瑋公司直接匯給川昇公司。我好像有拿過支票，是川昇
    公司負責人丁○○叫我北上到頂瑋公司去拿的，由頂瑋公司
    的會計拿給我的，是跟我同為證人的丙○○拿給我的，金額
    多少我不記得了。」見本院卷第94、96頁）與其前於財政部
    臺灣省南區國稅局澎湖縣分局所述（「任職期間89年10月到
    89年11月間…每月領參萬元。…參張支票係頂瑋實業有限公
    司寄給我…」見原處分卷附件7 ），完全不合，顯見陳某於
    本院所證，難認屬實，要無足為有利原告之認定。而審酌系
    爭交易既完結，並無債務糾葛之慮；原告自交易之始，舉凡
    訂貨、產品要求之連繫、甚或支票之簽收，又均係與乙○○
    接洽（見本院卷第45-52 頁），則證人丁○○前述系爭交易
    係由乙○○與原告簽約，僅因乙○○無公司，始開立川昇公
    司發票交付原告乙節，自堪採信，是原告就系爭滑板車交易
    對象係乙○○而非川昇公司，應堪認定。證人丙○○會計另
    證：其到彰化或台中驗貨時，曾見丁○○云云（見本院卷第
    97頁 ），自不足為川昇公司履約之證明，併此敘明。
４、再查，川昇公司並無生產出售系爭滑板車之設備、人員及能
    力，業據其代表人丁○○證述：「（問：89年時，川昇公司
    有作滑板車？）沒有，都是外面做的。」、「（問：川昇公
    司有無工廠？）沒有工廠，作滑板車當時沒有工廠。」、「
    （問：有關滑板車的生產及販賣，是川昇公司在生產販賣或
    是乙○○生產販賣？）乙○○沒有成立公司，是用我的公司
    …是找別人去做…做好之後，要包裝時，是到乙○○工廠去
    包裝，貨也是去那邊包裝的。」、「作滑板車時就沒有僱用
    其他人…」等情在卷（見本院卷第146 、147 頁），並有前
    揭材料工廠之貨款係由原告給付乙節可佐。又觀諸川昇公司
    89年間申報之進項來源明細（見本院卷第167 、168 頁），
    其中申報取自(1)、尚豪實業行64,253,032元及啟益企業社70
    0,000 元之進項憑證，於89年度均無進貨，實無可能出貨予
    川昇公司，而尚豪實業行係以人頭所設立之虛設行號，且經
    該實業行名義負責人林掙輝於臺灣高雄地方法院檢察署檢察
    官95年度偵緝字第3020號案偵查時供述在案（見本院卷附進
    項來源明細及起訴書）；(2)、兆輝企業股份有限公司（100,
    000 元）乃擅自歇業他遷不明之異常行號；(3)、車泰針車行
    （18,500元）及統圓工業股份有限公司（30,600元）均係尚
    有違欠暫緩註銷之行號，上開異常進項金額佔川昇公司該年
    度總進項金額（66,316,849元）比例達98.17%，即便僅以確
    無進貨之(1)部分計算，比例亦近98% ，故川昇公司係無進銷
    貨事實之虛設行號，亦堪認定。
(三)、末按「五、虛報進項稅額者。一、有進貨事實者：．．．(三)
    取得虛設行號所開立之憑證申報扣抵。一、按所漏稅額處3
    倍之罰鍰。但於裁罰處分核定前已補繳稅款及以書面或於談
    話筆（紀）錄中承認違章事實者，處2 倍罰鍰；其屬下列違
    章情事，減輕處罰如下：．(三)漏稅額逾新臺幣10萬元至新臺
    幣20萬元及承諾繳清罰鍰者，處1.5 倍之罰鍰。」為裁罰時
    稅務違章案件裁罰金額或倍數參考表所明定。承前所述，原
    告取具非實際交易對象虛設行號川昇公司開立之統一發票2
    紙作為進項憑證，此事當為其所明知，其猶持以申報扣抵銷
    項稅額，自有違章之故意；縱無故意，亦有應注意能注意交
    易對象及憑證上銷貨營業人之同一性及真實性，竟未注意而
    收取非實際交易對象之虛設行號川昇公司統一發票，進而執
    之以進項稅額扣抵銷項稅額之過失，自應受罰。從而，被告
    因原告業於裁罰處分前補繳所漏稅款，且以書面承認違章事
    實（見原處分卷附件125 、127 頁），審酌原告違章情節輕
    重及上述參考表規定，按原告所漏稅額161,307 元裁處1.5
    倍罰鍰241,900 元（計至百元止），揆諸前揭規定，亦屬有
    據。原告主張其不具故意、過失，不應處罰云云，尚無可採
    。
(四)、至「一、稽徵機關查核營業人取得涉嫌虛設行號涉案期間開
    立之統一發票申報扣抵銷項稅額案件，仍應就交易雙方之進
    、銷貨情形覈實查核，不得逕按本部83年7 月9 日台財稅第
    831601371 號函辦理，如無法查明營業人確無向其進貨，且
    該涉嫌虛設行號已依規定按期申報進、銷項資料，並按其應
    納稅額繳納者，應免予補稅處罰。二、本令發布日前之未確
    定案件，稽徵機關應儘速再予查核，依上開規定辦理。」雖
    經財政部95年5 月23日台財稅字第09504535500 號令釋在案
    ，然本件既經查明原告未向川昇公司進貨，自無該令釋之適
    用，附此敘明。
五、綜上所述，被告以原告取得涉嫌虛設行號川昇公司之不實發
    票扣抵銷項稅額，按其所漏稅額161,307 處1.5 倍之罰鍰計
    241,900 元，並無違誤，訴願決定予以維持，亦無不合，原
    告仍執前詞，訴請撤銷，為無理由，應予駁回。
六、本件事證已臻明確，兩造其餘攻擊防禦方法經本院審酌後，
    核與本件判決結果均不生影響，故不再逐項論述，附敘明之
    。
據上論結，原告之訴為無理由，爰依行政訴訟法第98條第1 項前
段，判決如主文。
中    華    民    國    97    年     6    月   26     日
                    臺北高等行政法院第七庭
                              審判長法  官  李得灶
                                    法  官  黃秋鴻
                                    法  官  林玫君
上為正本係照原本作成。
如不服本判決，應於送達後20日內，向本院提出上訴狀並表明上
訴理由，如於本判決宣示後送達前提起上訴者，應於判決送達後
20日內補提上訴理由書（須按他造人數附繕本）。
中    華    民    國    97    年     6    月   26     日
                                    書記官  黃明和


司法院資訊處製作；財團法人民間司法改革基金會備份。
